【裁判字號】    95,訴,1778
【裁判日期】    950731
【裁判案由】    毒品危害防制條例
【裁判全文】
臺灣高雄地方法院刑事判決              95年度訴字第1778號
公  訴  人  臺灣高雄地方法院檢察署檢察官
被      告  甲○○
上列被告因毒品危害防制條例案件，經檢察官提起公訴（95年度
毒偵字第2678號），被告於本院準備程序中為有罪陳述，經合議
庭裁定由受命法官依簡式審判程序獨任審理，判決如下：
    主  文
甲○○連續施用第一級毒品，處有期徒刑捌月。扣案之海洛因貳
包（合計淨重零點貳參公克、空包裝重零點參捌公克）沒收銷燬
之。
    事  實
一、甲○○前因施用毒品案件，經臺灣高等法院高雄分院裁定觀
    察勒戒及施以強制戒治，嗣停止戒治，餘付保護管束，於89
    年3 月31日因保護管束期滿未經撤銷，視為強制戒治執行完
    畢。又於92年間，因施用毒品案件，經臺灣高雄地方法院檢
    察署檢察官提起公訴並聲請強制戒治，嗣經本院以92年度毒
    聲字第1134號裁定送強制戒治，嗣經停止戒治於付保護管束
    於93年1 月9 日因法律修正而釋放，本院並以92年度訴字第
    1276 號 判處應執行有期徒刑1 年4 月確定（未構成累犯）
    。詎其仍不知戒絕，竟基於施用第一級毒品之概括犯意，自
    94年11月間某日起至95年2 月20日下午1 時30分許，連續在
    其位於高雄市鼓山區○○○路495 巷108 弄2 號住處等處，
    以將海洛因摻水置入注射針筒注射雙手手臂方式，施用第一
    級毒品海洛因多次，嗣於95年2 月21日下午3 時5 分許，在
    高雄市○○區○○路38號前為警盤查查獲，並扣得其所有之
    海洛因2 包（合計淨重0.23公克、空包裝重0.38公克）。
二、案經高雄市政府警察局鼓山分局報請臺灣高雄地方法院檢察
    署檢察官偵查起訴。
    理  由
一、本件被告甲○○所犯係死刑、無期徒刑、最輕本刑為3 年以
    上有期徒刑以外之罪，其於準備程序中就被訴事實為有罪之
    陳述，經法官告知簡式審判程序之旨，並聽取公訴人及被告
    之意見後，認為適宜由受命法官獨任進行簡式審判程序，依
    刑事訴訟法第273 條之1 第1 項規定，裁定由受命法官獨任
    進行審判程序，合先敘明。
二、訊據被告對於上揭連續施用第一級毒品海洛因之事實，坦承
    不諱，而被告為警所採尿液，經送請高雄市立凱旋醫院，以
    酵素免疫法 (EIA)及氣相層析質譜法 (GC/MS)方法檢驗結果
    ，呈嗎啡陽性反應，此有該醫院95年3 月8 日濫用藥物尿液
    檢驗報告及嫌疑人尿液代碼姓名採證檢驗對照表1 紙附卷可
    稽。又扣案之白色粉末2 包，經送請法務部調查局檢驗結果
    ，認含海洛因成分（合計淨重0.23公克、空包裝重0.38公克
    ），有該局95年7 月5 日調科壹字第220023559 號鑑定通知
    書1 紙存卷可參，是該扣案之白色粉末係第一級毒品海洛因
    無訛。是被告自白與事實相符，被告連續施用第一級毒品海
    洛因之犯行，應堪認定。
三、又修正之毒品危害防制條例第20條就施用毒品者，祇於「初
    犯」及「5 年後再犯」2 種情形，有其追訴條件之限制，即
    須於初犯經觀察、勒戒或強制戒治釋放後，5 年內均無施用
    毒品之行為，始能認其前所實施之觀察、勒戒或強制戒治已
    足遮斷毒癮，而得於5 年後再犯時，再予適用初犯之規定，
    重行觀察、勒戒等程序。倘5 年內已經再犯，被依法追訴處
    罰，縱其第3 次（或第3 次以上）施用毒品之時間在初犯釋
    放5 年以後，即與「5 年後再犯」之情形有別，且因已於「
    5 年內再犯」，顯見其再犯率甚高，原實施觀察、勒戒或強
    制戒治，已無法收其實效，而無5 年戒斷期之存在，自無再
    經觀察、勒戒及強制戒治之必要，應得逕行追訴處罰。本件
    被告前因施用毒品，經觀察、勒戒後，於89年3 月31日因保
    護管束期滿未經撤銷，視為強制戒治執行完畢。被告又於5
    年內之92年間，因施用毒品而由法院裁定施以強制戒治，嗣
    因法律修正而釋放，並前經本院以92年度訴字第1276號判處
    應執行有期徒刑1 年4 月確定，有卷附臺灣高等法院被告前
    案紀錄表1 份可稽。被告既曾於「5 年內再犯」，且經法院
    判處罪刑確定，被告又自94年11月間某日起至95年2 月20日
    下午1 時30分許止，再度因連續施用海洛因而被查獲等情，
    即非屬該條例第20條第3 項所定「5 年後再犯」之情形，檢
    察官逕行依毒品危害防制條例第23條第2 項之規定，予以追
    訴，自屬適法。
四、又被告於行為後，如附表所示之連續犯業經變更，並於95年
    7 月1 日施行，玆經比較結果，裁判時法並未較為有利，從
    而依刑法第2 條第1 項規定，自應適用行為時法，亦即修正
    前法至明。核被告所為，係犯毒品危害防制條例第10條第1
    項之施用第一級毒品罪。被告持有第一級毒品後進而施用，
    其持有之低度行為均應為施用之高度行為所吸收，故不另論
    其持有毒品罪。而被告自94年11月間某日起至95年2 月20日
    下午1 時30分許止，先後分別施用第一級毒品海洛因多次之
    行為，時間緊接，犯罪構成要件相同，顯係基於概括之犯意
    反覆為之，為連續犯，應依修正前刑法第56條之規定，論以
    1 施用第一級毒品罪，並應依法加重其刑。
五、爰審酌被告前因施用毒品經觀察、勒戒程序及強制戒治後，
    仍不知悛悔，不思戒除惡習，竟一再施用毒品自戕其身，顯
    然缺乏戒絕毒品之決心，有再入監矯治必要，惟其行為尚未
    害及他人及其犯後坦承犯行，態度尚稱良好等一切情狀，量
    處如主文所示之刑。
六、又扣案之白色粉末2 包經送請法務部調查局鑑驗結果，該白
    色粉末2 包係第一級毒品海洛因，業據本院認定如前，為違
    禁物，該裝放海洛因之包裝袋既殘有海洛因，且無法析離，
    亦屬違禁物，不論屬犯人所有與否，爰均依毒品危害防制條
    例第18條第1 項前段之規定，併予宣告沒收銷燬之。
據上論斷，應依刑事訴訟法第273 條之1 第1 項、第299 條第1
項前段，毒品危害防制條例第10條第1 項、第18條第1 項前段，
刑法第11條、第2 條第1 項前段、修正前刑法第56條，判決如主
文。
本案經檢察官周天畏到庭執行職務。
中    華    民    國    95    年    7     月    31    日
                  刑事第十庭    法  官  楊淑珍
以上正本證明與原本無異。
如不服本判決，應於判決送達後10日內，向本院提出上訴狀。
中    華    民    國    95    年    7     月    31    日
                                書記官  林秀敏
附錄本件論罪法條全文：
毒品危害防制條例第10條
施用第一級毒品者，處 6 月以上 5 年以下有期徒刑。
施用第二級毒品者，處 3 年以下有期徒刑。
┌───────────────────────────────────────────────┐
│附表：                                                                                        │
├──────┬─────────────┬─────────────┬───────┬────┤
│相關變更條文│行為時法（下稱舊法）之內容│裁判時法（下稱新法）之內容│比  較  理  由│備    註│
├──────┬─────────────┬─────────────┬───────┬────┤
│【連續犯之刪│連續數行為而犯同一罪名者，│刪除                      │新法將連續犯之│舊法有利│
│除】        │以一罪論。但得加重其刑至二│                          │規定刪除後，除│        │
│            │分之一                    │                          │非符合「接續犯│        │
│            │                          │                          │」或「包括的一│        │
│            │                          │                          │罪」情形，可認│        │
│            │                          │                          │構成單一犯罪外│        │
│            │                          │                          │，均應認係數罪│        │
│            │                          │                          │併罰。是此刪除│        │
│            │                          │                          │雖非犯罪構成要│        │
│            │                          │                          │件之變更，但顯│        │
│            │                          │                          │已影響行為人刑│        │
│            │                          │                          │罰之法律效果，│        │
│            │                          │                          │自屬法律有變更│        │
│            │                          │                          │依新法第2條第1│        │
│            │                          │                          │項規定，比較新│        │
│            │                          │                          │舊法。        │        │
╠═══╤══╪═════════════╧═════════════╧═══════╪════╡
║整體比│舊法│應論以1罪，並加重其刑                                                 │舊法較有│
║      ├──┼───────────────────────────────────┤利      │
║較結果│新法│除可認係接續犯或包括一罪外，應論以數罪                                │        │
╚═══╧══╧═══════════════════════════════════╧════╛


司法院資訊處製作；財團法人民間司法改革基金會備份。
